【裁判字號】    95,聲再,1
【裁判日期】    950502
【裁判案由】    聲明異議
【裁判全文】
臺灣高等法院民事裁定                   95年度聲再字第1號
聲請人  丙○○
        乙○○○
上列聲請人因與相對人南山人壽股份有限公司、甲○○間聲明異
議事件，聲請人對於中華民國九十五年三月二十一日本院九十五
年度聲字第九三號確定裁定，聲請再審，本院裁定如下：
      主      文
聲請駁回。
聲請費用由聲請人負擔。
      理      由
一、本件聲請再審意旨略以：「聲請人已於九十五年三月三十日
    ，收受九十五年度聲字第九三號裁定，並於法定期間聲請再
    審。(二)異議如符合民事訴訟法第四百八十四條之規定，而亦
    得發回或自為判決與證明確定者，始為該條之合法用途。否
    則，如不得聲明不服，又不予以匡正，任由違法事由存在，
    則顯為違法、矛盾。(三)又依民事訴訟法第五百零五條規定：
    除本編別有規定外，再審之訴訟程序，準用關於各該審級訴
    訟程序之規定。如擬制抗告或異議之提起或準抗告亦適用於
    上開規定，只要快速解決，應無不合法之理。而於前再審或
    原審程序中，相對人訴訟代理人稱依照執行令行使，為何不
    通知債權人去提存所具領，而竟移向合作金庫，就有疑問之
    勾當，顯有涉及治安問題。故法院間應互相配合提供證物，
    並於法令上協調運用，不可推責了事、口說無憑。」等語。
二、按聲請再審，依民事訴訟法第五百零七條準用同法第五百零
    一條第一項第四款之規定，應表明再審之理由。所謂表明再
    審理由，係指必須敘明確定裁定有何合於法定再審事由之具
    體情形而言。否則其聲請即屬不合法，且毋庸命其補正，逕
    行駁回之（最高法院六十年度台抗字第六八八號、七十年度
    台聲字第六四號判例意旨參照）。經查，本件聲請人丙○○
    、乙○○○雖有上開再審意旨之陳述，惟除空言指摘外，亦
    僅就其主張之支付命令之實體原因事實而為爭執，並未對本
    院九十五年度聲字第九三號確定裁定，具體指稱有何合於民
    事訴訟法第四百九十六條各款或第四百九十七條再審事由之
    情形。揆諸前開說明，聲請人再審之聲請即非合法，則本院
    毋庸命其補正，逕以裁定駁回之。
三、又查聲請人聲請對相對人等核發支付命令事件，經台灣台北
    地方法院認其請求不合於民事訴訟法第五一一條第一項、第
    三項之規定而裁定駁回，依同法第五一三規定，對該裁定，
    不得聲明不服。抗告人提起抗告，經本院以九四年度抗字第
    二七五八號裁定駁回。聲請人又對上開確定裁定，聲請再審
    ，經本院以九五年度再抗字第三號，認其未具體表明再審理
    由，再審聲請不合法，裁定駁回。嗣又對本院上開裁定，提
    出異議。再經本院以九五年度聲字第九三號，認本院所為之
    上開裁定，並無民事訴訟法第四八四條第一項之情形，聲請
    人提出異議，於法無據，應予駁回。聲請人又對本院九五年
    度聲字第九三號聲請本件再審。聲請人雖主張：異議如符合
    民事訴訟法第四百八十四條之規定，應得發回或自為判決與
    證明確定者，始為該條之合法用途。否則，如不得聲明不服
    ，又不予以匡正，任由違法事由存在，則顯為違法、矛盾云
    云。惟按事件得否聲明不服或提出異議，以及聲請再審之事
    由、程序等要件，均係立法裁量之問題，已由法律明文規定
    。法院依法獨立審判，僅能依照法律規定認事用法，並非可
    得超逾法律之上而任意裁量。而任何人尋求司法救濟，亦均
    需遵循法律所定之程序等要件。是以，無論聲請人重複聲請
    多少次再審，亦無論聲請人實體上有無理由，聲請人最初既
    係對不得聲明不服之裁定抗告，業經法律明定不合法，顯均
    不可能翻案。為避免浪費聲請人無謂之時間、金錢及心力，
    以及寶貴之司法資源，爰併予敘明。
四、據上論結，本件再審聲請為不合法，裁定如主文。
中    華    民    國    95    年    5     月    2     日
                  民事第三庭審判長法  官    林敬修
                                  法  官    張靜女
                                  法  官    藍文祥
正本係照原本作成。
不得抗告。
中    華    民    國    95    年    5     月    3     日
                                  書記官    顧倪淑貞


司法院資訊處製作；財團法人民間司法改革基金會備份。
